【裁判字號】    98,交抗,2987
【裁判日期】    981228
【裁判案由】    違反道路交通管理處罰條例
【裁判全文】
臺灣高等法院交通事件裁定            98年度交抗字第2987號
  抗  告  人
  即受處分人  甲○○
上列抗告人因違反道路交通管理處罰條例案件，不服桃園地方法
院中華民國98年11月 3日98年度交聲字第1947號裁定（原處分案
號：交通部公路總局新竹區監理所98年7月23日壢監裁字第裁53-
D00000000號），提起抗告，本院裁定如下：
    主  文
抗告駁回。
    理  由
一、按汽車行駛於高速公路、快速公路或設站管制之道路，不遵
    使用限制、禁止、行車管制及管理事項之管制規則而有未依
    標誌、標線、號誌指示行車之行為者，處汽車駕駛人新臺幣
    （下同）3,000元以上6,000元以下罰鍰，並應記違規點數 1
    點，道路交通管理處罰條例第33條第1項第13款、第63條第1
    項第1款分別定有明文。
二、本件抗告人即受處分人甲○○，於民國98年6月9日15時25分
    許，駕駛Z9-6052號自用小客車，行經台66線與桃102線岔路
    口（東向西），其前輪越過停止線，未依標線指示行車，為
    警依法舉發，有原舉發通知單及採證照片為證，受處分人對
    於其所駕駛車輛有前輪越過停止線之事實，亦不爭執，因此
    ，受處分人有行駛快速道路未依標線指示行車之違規行為，
    足以認定。從而，原處分機關依道路交通管理處罰條例第33
    條第1項第13款、第63條第1項規定，裁處受處分人罰鍰3,00
    0元，並記違規點數1點，原法院駁回受處分人之異議，依法
    洵無不合。
三、受處分人抗告意旨略稱：
  (一)本案僅因避免後車追撞，以致停車時前輪超越停止線，即裁
    罰3000元，處罰太嚴苛。
  (二)其當時經本案路口前，綠燈轉黃燈，就煞車緩慢停下，並非
    原裁定所述看到紅燈3.92秒後還繼續前進而超越停止線。
  (三)其在本案路口遠處看到燈號還是綠燈，為顧及道路行車順暢
    ，不可能於遠處即開始煞車，原裁定指受處分人應於遠處看
    見燈號轉換而煞車，不合事理。
  (四)受處分人開車僅前輪超越停止線，無闖越紅燈之情事。
  (五)當天開車一路注意交通標誌及路況，才會一看到路口綠燈轉
    黃燈就煞車準備停車，卻換來一張罰單，實屬無辜。
  (六)本案裁處罰鍰，不能解決停車越線的問題，根本之道應是「
    快速道路採高架設置匝道方式，取代設置紅綠燈」。
四、經查：
  (一)汽車行駛於快速道路，不依標誌、標線指示行車，依法最低
    罰鍰額為3000元，前已說明，本件裁罰3000元，屬最低處罰
    ，無處罰過苛可言。
  (二)按一般交通號誌運作，在轉換燈號時，如原為綠燈，先轉為
    黃燈，再轉為紅燈，不會由綠燈直接轉為紅燈，俾駕駛人作
    煞車之準備，倘受處分人不超速開車，在看見黃燈出現，開
    始煞車，應可在停止線前煞住。依桃園縣政府警察局98年 7
    月21日桃警交字第0980070828號函說明，受處分人係於紅燈
    亮啟後3.92秒時超過停止線，則受處分人所稱避免後車追撞
    而煞車不及，應非真實。
  (三)「白實線設於路口者，作為停止線」、「停止線，用以指示
    行駛車輛停止之界限，車輛停止時，其前懸部分不得伸越該
    線」、「車輛面對圓形紅燈表示禁止通行，不得超越停止線
    或進入路口」，道路交通標誌標線號誌設置規則第149條第1
    項第2款中段、第170條、第206條第5項第 1款分別定有明文
    ，本件違規地點為設有號誌之交岔路口，受處分人亦明知該
    交岔路口所繪設之白實線為停止線，依上開設置規則第 170
    條第 1項規定，車輛於交通號誌顯示為圓形紅燈而停止等待
    時，車輛前懸部分即不得伸越該線，如車輛前懸伸越該線，
    即屬不遵守交通標線。本件受處分人在圓型紅燈顯示時，車
    輛前懸之部分，既超過停止線，即屬違反「行駛快速道路未
    依標線指示行車」，不得因其未闖紅燈，而主張免罰。
  (四)至於本件現場應如何改善，係屬交通主管機關之權限，受處
    分人得依法陳情，請求設置高架設置匝道方式改善交通，在
    交通主管機關依法變更前，所有用路人均應遵守現行標誌、
    標線開車，以維大眾之安全。
  (五)綜上，本件抗告為無理由，應予駁回。
五、據上論結，應依道路交通管理處罰條例第89條、刑事訴訟法
    第412條，裁定如主文。
中    華    民    國    98    年    12    月    28    日
                  刑事第13庭審判長法  官 曾德水
                                  法  官 崔玲琦
                                  法  官 遲中慧
以上正本證明與原本無異。
不得再抗告。
                                  書記官 洪雪娥
中    華    民    國    98    年    12    月    28    日


司法院資訊處製作；財團法人民間司法改革基金會備份。
